【裁判字號】    97,訴易,11
【裁判日期】    980318
【裁判案由】    損害賠償
【裁判全文】
臺灣高等法院高雄分院民事判決          97年度訴易字第11號
原      告  丙○○
                        號
被      告  甲○○
            乙○○
上列當事人間請求損害賠償事件，原告於刑事訴訟（本院97年度
上易字第318 號）提起附帶民事訴訟（本院97年度附民字第35號
），經本院刑事庭裁定移送民事庭，本院於98年3 月4 日言詞辯
論終結判決如下：
    主  文
被告應連帶給付原告新台幣陸萬玖仟佰玖拾柒元；被告甲○○
應給付原告新台幣伍萬元，及被告甲○○均自民國九十七年五月
六日起，被告乙○○自民國九十七年五月一日起，均至清償日止
，按年息百分之五計算之利息。
原告其餘之訴駁回。
訴訟費用由被告甲○○、乙○○連帶負擔七分之一；由被告甲○
○負擔七分之一，餘由原告負擔。
    事實及理由
一、被告經合法通知，均未於言詞辯論期日到場，核無民事訴訟
    法第386 條各款所列之情形，爰依原告之聲請，由其一造辯
    論而為判決，合先明。
二、原告起訴主張：被告乙○○、甲○○母子與原告為鄰居關係
    ，因畸零地使用問題而素有嫌隙，嗣又因停車問題，心生不
    滿，被告2 人乃於民國95年2 月25日20時30分許，先由被告
    甲○○以踢踹原告所有坐落高雄縣燕巢鄉○○路382巷14
    號住處之玻璃門，致使該玻璃門部分裂開而毀損；被告2 人
    並進入該住處1 樓客廳，由被告甲○○以徒手毆打原告，被
    告乙○○則徒手推倒原告，致使原告受有右肩部瘀青及左手
    挫傷等傷害。嗣被告2 人步出上開住處後，於騎樓處，又共
    同以踹，徒手拍打原告所有而停放於該處之車牌號碼ZT-5
    871 號自用小客車；被告甲○○再手持磚頭刮劃該車，致使
    該車烤漆刮損，板金凹陷而毀損。被告甲○○更基於公然悔
    辱之犯意，在上開住處外之騎樓、道路等公共場所，以台語
    「幹你娘」、「去給男人幹」、「你做保險都陪男人睡覺」
    等話語，公然辱原告。原告因之受有醫藥費新台幣（下同
    ） 1萬500元，修理費1萬8,897元，及身體受傷之精神損害3
    0 萬元，合計32萬9,397 元應由被告連帶賠償。另因被告甲
    ○○之侵害名譽行為，原告亦有受精神損害50萬元。為此依
    侵權行為法律關係，提起本件訴訟，聲明求為判決：被告應
    連帶給付原告32萬9,397 元；被告甲○○應給付原告50萬元
    ，及均自刑事附帶民事訴訟起訴狀繕本送達翌日（即被告甲
    ○○為97年5 月6 日，被告乙○○為97年5 月1 日）起至清
    償日止，按年息百分之五計算之利息。
三、被告2 人雖經通知未於言詞辯論期日到庭，然據其於前在本
    院所為聲明及陳述，則以：被告甲○○雖有於上開時地以手
    推原告，並有原告三字經，且有以踹，徒手拍打原告之
    自用小客車，但被告2 人並未予以毀損，亦未打傷原告及毀
    損玻璃。縱原告因之受有損害，原告對之亦與有過失等語，
    資為抗辯。並答辯聲明：原告之訴駁回。
四、兩造不爭執之事項如下，並有醫藥費收據、診斷證明書、高
    都汽車服務明細表、估價單各1 張、相片10張附卷可稽，堪
    予採信：
  (一)被告乙○○、甲○○母子與原告係鄰居關係，於95年2 月25
    日20時30分許，被告甲○○於原告所有坐落高雄縣燕巢鄉○
    ○路382 巷14號住處騎樓以踹、徒手拍打原告之自用客車
    ，並以三字經辱原告。
  (二)被告2 人均因本件侵權行為經本院刑事庭97上易字第318 號
    判處侵入住宅罪拘役40日，傷害罪有期徒刑2 月，毀損罪拘
    役30日，另被告甲○○公然侮辱罪拘役30日，並均准易科罰
    金確定在案。
五、兩造爭執之事項如下：(一)被告有無於前揭時地共同毀損原告
    住處之玻璃門及自用小客車之烤漆、板金並傷害原告；及被
    告甲○○有無公然辱原告？(二)原告得否請求被告賠償損害
    ？如得請求，其請求金額為何？
六、被告有無於前揭時地共同毀損原告住處之玻璃門及自用小客
    車之烤漆、板金並傷害原告；及被告甲○○有無公然辱原
    告？
    查被告2 人於95年2 月25日20時30分許，至原告所有坐落高
    雄縣燕巢鄉○○路382 巷14號住處，先由被告甲○○以踢
    踹該住處玻璃門，致使玻璃門裂開而毀損。被告2 人進入該
    住處1 樓客廳，由被告甲○○以徒手毆打原告；被告乙○○
    則徒手推倒原告，致使原告受有右肩部瘀青及左手挫傷等傷
    害。嗣被告2 人步出上開住處後，於騎樓處，又共同以踹
    、徒手拍打原告所有而停放於該處之自用小客車，被告甲○
    ○再手持磚頭刮劃該車，致使該車烤漆刮損，板金凹陷而毀
    損。被告甲○○又在上開住處外之騎樓、道路等公共場所，
    以台語「幹你娘」、「去給男人幹」、「你做保險都陪男人
    睡覺」等話語公然辱原告等事實，業據目擊證人王又弘於
    被告傷害等案檢察官偵查時證稱：案發當時，伊已經載小孩
    回家到了2 樓，聽到樓下有大小聲，便下樓，看到被告2 人
    在1 樓客廳處打丙○○（即原告），伊便上前勸架，將被告
    甲○○推出門外，被告甲○○還一直進來，後來被告2 人跑
    到屋外去搥打丙○○車輪，伊看到被告乙○○在車輛後面徒
    手拍打後行李箱，並聽到被告甲○○辱丙○○「你每天出
    去做保險，去給男人幹」等話語，鄰居們後來都出來圍觀等
    語（見臺灣高雄地方法院檢察署95年度偵字第24281 號偵查
    卷第20頁），並有診斷證明書、現場照片、車損照片附卷可
    稽（見附民卷第5 頁、本院卷第62頁至第65頁）。參以被告
    甲○○於本院自承（於前開時地其曾以踹、徒手拍打原告
    之自用小客車，並以三字經辱原告；及被告2 人均因本件
    侵權行為，經本院刑事庭判處侵入住宅罪拘役40日，傷害罪
    有期徒刑2 月、毀損罪拘役30日，另被告甲○○公然侮辱罪
    拘役30日，並均准易科罰金確定在案，有本院97年度上易字
    第318 號刑事判決1 份在卷足憑等事實，則原告主張被告2
    人於前揭時地共同毀損原告住處之玻璃門及自用小客車之烤
    漆、板金並傷害原告；另被告甲○○亦於前揭時地以台語「
    幹你娘」、「去給男人幹」、「你做保險都陪男人睡覺」等
    話語辱原告等事實，即屬有據，堪予採信。
七、原告得否請求被告賠償損害？如得請求，其請求金額為何？
  (一)按因故意或過失，不法侵害他人之權利者，負損害賠償責任
    ；又數人共同不法侵害他人之權利者，連帶負損害賠償責任
    ；又不法侵害他人之身體、健康、名譽自由、信用、隱私、
    貞操或不法侵害其他人格法益而情節重大者，被害人雖非財
    產上之損害，亦得請求賠償相當之金額；又不法毀損他人之
    物者，被害人得請求賠償其物因毀損所減少之價額。民法第
    184 條第1 項前段、第185 條第1 項、第195 條第1 項、第
    196 條定有明文。本件被告2 人於前揭時地共同毀損原告住
    處之玻璃門及自用小客車之烤漆、板金並傷害原告；另被告
    甲○○公然辱原告，致原告受有損害，已如前述，則原告
    依侵權行為損害賠償之法律關係，請求被告2 人連帶賠償毀
    損、傷害部分之損害及請求被告甲○○就公然辱部分賠償
    損害，即屬有據，應予准許。茲就原告請求之項目及金額，
    逐一審酌如下：
    1.醫療費用部分：原告因被告2 人之傷害行為，受有右肩部
      瘀青及左手挫傷之傷害，支出醫療費用500 元，有高雄縣
      立岡山醫院診斷證明書及收據附卷可稽（見附民卷第4 頁
      、第5 頁），該費用核屬醫療所必要之支出，原告此部分
      之請求，應予准許。至於原告另請求手指關節復健費1 萬
      元部分，雖據其提出財團法人義大醫院於97年11月4 日所
      出具記載「左手第4 、5 指酸痛、握拳活動受限」等語之
      診斷證明書（見本院卷第48頁）為憑，惟查該診斷書所載
      之傷害，顯與原告於95年2 月25日受被告2 人共同傷害後
      ，所提高雄縣岡山醫院診斷證明書所記載「右肩部瘀青及
      左手挫傷」之傷害不同，又原告亦未舉證證明財團法人義
      大醫院診斷證明書所載之傷害係因本件事故所致之事實，
      是原告此部分之請求，即屬無據，不應准許。
    2.維修費用部分：原告主張其住處玻璃門毀損之修理費用為
      2,000 元，其所有自用小客車烤漆、板金之毀損之維修費
      為1 萬6,897 元等情，已據其提出估價單、高都汽車服務
      明細表各1 紙及照片10張為證（見本院卷第25頁、第26頁
      、第62頁至第65頁），核此維修費均係回復損害之必要費
      用，原告請求維修費用1萬8,897元（即2,000元+16,897元
      =18,897元），即屬有據，應予准許。
    3.精神慰撫金（即非財產上之損害賠償）部分：原告因前揭
      被告2 人之傷害行為及被告甲○○之公然辱行為，精神
      上自受有痛苦堪予採信。查原告為高中畢業，被告甲○○
      為國中畢業，被告乙○○不識字；原告有坐落高雄縣燕巢
      鄉○○路382 巷14號房地1 筆及自用小客車1 輛、96年度
      薪資所得為2 萬1,000 元、財產總額為193 萬7,390 元。
      被告甲○○96年薪資所得13萬6,500 元，有汽車3 輛；另
      被告乙○○有坐落高雄縣燕巢鄉○○段土地3 筆，財產總
      額7 萬224 元等（見本院卷第49頁至第52頁），有稅務電
      子閘門財產所得調件明細表附卷可稽，本院審酌兩造經濟
      狀況、身分、地位及原告所受痛苦之程度，認原告請求被
      告2 人連帶賠償傷害部分之精神慰撫金及請求被告甲○○
      應賠償公然侮辱部分之精神慰撫金均各以5 萬元為適當。
      是原告此部分精神慰撫金之請求為有理由，應予准許；逾
      此部分之請求，即屬無據，不應准許。
  (二)至於被告主張原告就本件之損害之發生與有過失，應有過失
    相抵規定之適用云云，不惟已為原告所否認，且被告就此主
    張迄未提出任何理由及證據，是被告此部分之主張即屬無理
    由，而無足採信，附此明。
八、綜上所述，原告請求被告2 人連帶賠償損害6 萬9,397 元（
    即醫療費用500元+維修費用18,897+精神慰撫金50,000=69,3
    97元）；請求被告甲○○賠償損害5 萬元並均自刑事附帶民
    事訴訟起訴狀繕本送達翌日（即被告甲○○為97年5 月6 日
    、被告乙○○為97年5月1日）起均至清償日止，按年息百分
    之五計算之利息部分，即為有理由，應予准許，逾此部分之
    請求為無理由，應予駁回。
九、據上論結，本件原告之訴為一部有理由、一部無理由，依民
    事訴訟法第463 條、第385 條第1 項前段、第79條、第85條
    第2 項，判決如主文。
中    華    民    國    98    年    3     月    18    日
                              民事第三庭
                                  審判長法官 張國彬
                                  法      官 鄭月霞
                                  法      官 吳登輝
以上正本證明與原本無異。
本判決不得上訴。
中    華    民    國    98    年    3     月    20    日
                                  書  記  官 張明賢


司法院資訊處製作；財團法人民間司法改革基金會備份。
